【裁判字號】    98,易更,5
【裁判日期】    981230
【裁判案由】    詐欺
【裁判全文】
臺灣桃園地方法院刑事判決               98年度易更字第5號
公  訴  人  臺灣桃園地方法院檢察署檢察官
被      告  辛○○
上列被告因詐欺案件，經檢察官提起公訴（96年度偵字第2537號
、第2943號、第2944號、第2946號、第4016號、第15495 號、第
25796 號），由本院以98年度易字第69號為免訴判決後，檢察官
提起上訴，臺灣高等法院以98年度上易字第1329號撤銷原判決，
發回本院更為審判，被告於準備程序進行中為有罪陳述，經本院
裁定由受命法官獨任進行簡式審判程序，判決如下：
    主  文
辛○○共同意圖為自己不法之所有，以詐術使人將本人之物交付
，共拾肆罪，如附表貳編號、、、、、、、、
、所示犯行部分，各處有期徒刑貳月，均減為有期徒刑壹月
，附表貳編號、、所示犯行部分，各處有期徒刑陸月，均
減為有期徒刑月，附表貳編號所示犯行部分，處有期徒刑壹
年貳月，減為有期徒刑柒月。應執行有期徒刑壹年月。
    事  實
一、辛○○、邱鈺翔（業經臺灣高等法院以98年度上易字第1329
    號判決，判處應執行有期徒刑1年8月確定）、陳清泉（業經
    臺灣高等法院以98年度上易字第1329號判決，判處應執行有
    期徒刑1年2月確定）、蘇博源（通緝中）、陳宇利（業經本
    院以96年度易字第912號判決，判處有期徒刑5月確定）、陳
    標倉（業經臺灣高等法院以96年度上易字第2350號判決，判
    處應執行有期徒刑1年8月確定）等人組成詐騙集團，自民國
    95年9 月間起至同年12月間止，由邱鈺翔指示辛○○、陳清
    泉、蘇博源，向陳雅馨、黃薇心、李慶鴻（業經本院以98年
    度易字第69號判決，分別判處有期徒刑應執行有期徒刑2 月
    、有期徒刑2月、有期徒刑2月確定）、陳國忠（另經檢察官
    為不起訴處分確定）、葉盈俊（業經本院以96年度易字第91
    2號判決，判處有期徒刑4月確定），以每本存款帳戶新臺幣
    （下同）3,000 元之代價，抑或以代辦貸款名義為由，取得
    渠等所申辦，即如附表壹編號至所示之存款帳戶。
二、嗣辛○○、邱鈺翔、陳清泉、蘇博源、陳宇利、陳標倉等人
    取得陳雅馨、黃薇心、李慶鴻、陳國忠、葉盈俊前開存款帳
    戶後，另陳清泉提供己身所持如附表壹編號所示之存款帳
    戶，供作詐騙使用，渠等旋共同意圖為自己不法之所有，而
    基於詐欺取財之犯意聯絡，推由詐騙集團成員於附表貳所示
    時地，向被害人丁○○、壬○○、戊○○、甲○○、子○○
    、卯○○、乙○○、己○○、庚○○、丙○○、癸○○、寅
    ○○、辰○○、丑○○等人誆稱中獎、投資、警察人員、繼
    承登記、網路拍賣、車輛買賣、檢察官偵辦案件等情，致渠
    等不疑有他而陷於錯誤，分別匯款數萬元至千萬餘元不等款
    項，至該詐騙集團指定之附表壹所示帳戶內，而詐騙得逞（
    各次犯行詳如附表貳所示）。繼蘇博源俟丁○○等人匯出款
    項後，即通知邱鈺翔安排辛○○、陳清泉、陳雅馨、李慶鴻
    ，持各該金融機構帳戶存簿、印章或金融卡，至各金融機構
    或周邊自動櫃員機提領如附表所示款項，再轉由蘇博源朋
    分贓款牟利。
三、案經臺南市警察局第一分局報請臺灣桃園地方法院檢察署檢
    察官偵查起訴。
    理  由
一、按同一案件曾經判決確定者，應諭知免訴之判決，（舊）刑
    事訴訟法第294條第1款規定甚明，縱令後之起訴事實較之確
    定判決之事實有減縮或擴張之情形，仍不失為同一案件，固
    據最高法院以30年上字第2244號著有判例可資參照。惟而，
    本案被告辛○○所為犯罪事實，乃與邱鈺翔、陳清泉、蘇博
    源、陳宇利、陳標倉等人共組詐騙集團，此與其前曾被訴「
    知悉不法犯罪集團，經常要求被害人將被詐欺之款項匯入不
    法集團所使用之人頭帳戶，以掩飾不法份子詐欺取財之犯罪
    所得，並藉此逃避檢警人員之追緝，且預見向其取得帳戶帳
    號、密碼等帳戶資料之人，會以其所提供之帳戶作為此類詐
    欺取財之不法所用，竟仍基於幫助詐欺取財之不確定故意，
    受一真實姓名年籍不詳自稱『江先生』之成年男子之託，於
    95年7 月起至同年10月底止，在不詳地點，向他人收購新竹
    商業銀行三民分行帳號0000000000000000000 號及臺南市○
    ○路郵局帳號0000000000000000000 號等20餘本之帳戶，並
    以每本新臺幣500 元之代價將前開帳戶帳號、密碼及其所有
    之行動電話提供予『江先生』，容任他人作為詐欺取財之工
    具。嗣該『江先生』取得前開帳號及密碼後，即與其所屬之
    犯罪集團成員，共同基於意圖為自己不法所有之犯意聯絡，
    由該犯罪集團成員於95年9 月間在網路上刊登訊息佯稱販賣
    旅美棒球選手『王建民』之相關商品，誘騙不特定民眾購買
    ，適有鄭佩貞、楊典嘉、江玲慧及曾亙宏，因前揭網頁所留
    訊息而陷於錯誤，分別將5萬1,500元、1萬5,000元、 8,500
    元及5萬元匯入前開帳號之帳戶內」，涉犯刑法第30條第1項
    、第339條第1項之幫助詐欺取財既遂罪行，經臺灣臺南地方
    法院以96年度易字第9 號判決，判處拘役50日確定，兩者犯
    罪事實非特詐騙集團成員不同，且被告所收取進而供詐騙使
    用之存款帳戶亦有不同，復所詐騙之被害對象又非相同，自
    無可認兩案間有何事實減縮或擴張之情形，要非同一案件，
    本院自應就檢察官本案起訴之犯為事實為實體審理，合先敘
    明。
二、本案被告辛○○所犯係死刑、無期徒刑或最輕本刑為3 年以
    上有期徒刑以外之罪，其於準備程序中就被訴事實為有罪之
    陳述，經本院告知簡式審判程序之旨，並聽取檢察官及被告
    之意見後，爰依刑事訴訟法第273條之1第1 項規定裁定進行
    簡式審判程序，併此敘明。
三、訊據被告辛○○對上揭犯行均坦承不諱，核與證人即被害人
    丁○○、壬○○、戊○○、甲○○、子○○、卯○○、乙○
    ○、己○○、庚○○、丙○○、癸○○、寅○○、辰○○、
    丑○○指證情節相符，且有被害人丁○○郵政國內匯款執據
    、被害人壬○○彰化銀行匯款憑條、被害人戊○○國內跨行
    電匯申請書、玉山銀行匯款回條、被害人丁瑋合作金庫存
    款憑條、被害人卯○○板信商銀匯出匯款申請書、被害人乙
    ○○匯款申請書、被害人林秀卿第一銀行匯款申請書、被害
    人庚○○郵政跨行匯款申請書、被害人癸○○匯款單、被害
    人寅○○台北富邦銀行匯款委託書，及同案共犯李慶鴻、陳
    雅馨、黃薇心開戶及交易明細資料等在卷可稽，足徵被告任
    意性之自白，核與事實相符，應屬可信。是本案事證明確，
    被告犯行洵堪認定。
四、核被告辛○○就如附表貳所示14次犯行，均係犯刑法第 339
    條第1 項之詐欺取財罪。又被告與邱鈺翔、陳清泉、蘇博源
    、陳宇利、陳標倉等人就上揭各次犯行，均有犯意聯絡及行
    為分擔，皆應論以共同正犯。再被告所犯上揭各次犯行，犯
    意各別，行為互異，為數行為，應予分論併罰。爰審酌被告
    為圖自己不法利益，竟願充作詐騙集團成員，與之共同詐騙
    眾多無辜被害人，復任提領贓款之車手工作，因此造成犯罪
    偵查困難，致使此類犯罪手法層出不窮，嚴重危害交易秩序
    與社會治安甚鉅，惡性非輕，且本案被害金額計達千萬餘元
    ，所生損害猶為嚴重，被告亦無能力賠償渠等被害人損失，
    惟念及被告犯罪尚能坦承犯行而有悔意，復行為時祇20餘歲
    青年，本有璀璨人生以待實現，為期能知所悔悟重回正常社
    會，及兼衡被告犯罪之手段、素行、生活狀況、智識程度、
    各次被害款項等一切情狀，分別量處如主文所示之刑。復中
    華民國九十六年罪犯減刑條例業於96年7月4日公布，並於同
    年月16日施行，本案被告犯罪時間在96年4 月24日以前，雖
    被告所犯係刑法第339 條之罪，惟本院各次所宣告之有期徒
    刑皆未逾1年6月，核無該條例第3條第1項第15款不予減刑之
    情事，爰依該條例第2 條第1項第3款規定，各減其宣告刑二
    分之一。第按連續犯之規定廢除後，例如吸毒、竊盜、搶奪
    、詐欺等犯罪，是否會因數罪併罰而使刑罰過重而產生不合
    理之現象乙節，即應逐一檢討各罪名之規定，再決定其性質
    係數罪或一罪，而為避免行為人多數犯罪，因數罪併罰之結
    果，致刑罰輕重失衡，其犯罪數代表犯罪行為人穩定的人格
    傾向，總之相對應的，刑罰之使用必要逐漸退縮之情形下，
    對於數罪併罰之量刑，對於第一重宣告刑固然是全數記入應
    執行刑之基數，但是從第二重宣告刑開始則按照責任遞減係
    數，基此，爰參酌被告就本案涉犯情節及罪行，定其應執行
    之刑，以資懲儆。
據上論斷，應依刑事訴訟法第273條之1 第1項、第299條第1項前
段，刑法第28條、第339條第1項、第51條第5款，刑法施行法第1
條之1第1項、第2項前段，中華民國九十六年罪犯減刑條例第2條
第1項第3款、第7條、第9條、第10條第1項，判決如主文。
本案經檢察官施昱廷到庭執行職務。
中    華    民    國    98    年    12    月    30    日
                  刑事第六庭    法  官  黃翊哲
┌──────────────────────────────────────┐
│附表壹：                                                   98年度易更字第5號│
├──┬───┬────────┬─────────────────┬────┤
│編號│行為人│    行為時地    │             銀行帳號             │參與成員│
├──┼───┼────────┼─────────────────┼────┤
│  │陳雅馨│95年10月某日，在│復華銀行府城分行0000000000000號   │ 辛○○ │
│    │      │臺南市○○路某大│合作金庫南興分行0000000000000號   │ 陳清泉 │
│    │      │都會網路咖啡店旁│第一銀行臺南分行00000000000號     │        │
│    │      │，及臺南市○○路│                                  │        │
│    │      │第一銀行前。    │                                  │        │
├──┼───┼────────┼─────────────────┼────┤
│  │黃薇心│95年9 月中旬某日│中華郵政安南郵局00000000000000號  │ 陳清泉 │
│    │      │，在臺南市○○路│第一銀行安南分行00000000000號     │        │
│    │      │某處。          │復華銀行府城分行0000000000000號   │        │
├──┼───┼────────┼─────────────────┼────┤
│  │李慶鴻│95年12月11日，在│萬泰銀行臺南分行000000000000號    │ 邱鈺翔 │
│    │      │臺南市○○路○ 段│合作金庫北臺南分行0000000000000號 │        │
│    │      │靠公園南路附近。│                                  │        │
├──┼───┼────────┼─────────────────┼────┤
│  │葉盈俊│95年8、9月間某日│遠東銀行永康分行00000000000000號  │ 蘇博源 │
│    │      │，在臺南市永康永│華南銀行新市分行00000000000號     │ 邱鈺翔 │
│    │      │大路旁超商。    │國泰世華銀行臺南分行000000000000號│        │
├──┼───┼────────┼─────────────────┼────┤
│  │陳國忠│95年10月間某日，│中華郵政麻豆郵局00000000000000號  │ 邱鈺翔 │
│    │      │在國道一號高速公│                                  │        │
│    │      │路麻豆交流道。  │                                  │        │
├──┼───┼────────┼─────────────────┼────┤
│  │陳清泉│95年10、11月間某│彰化銀行延平分行0000000000000號   │ 邱鈺翔 │
│    │      │日，在臺南市大智│                                  │        │
│    │      │街某處。        │                                  │        │
└──┴───┴────────┴─────────────────┴────┘
┌──────────────────────────────────────┐
│附表貳：                                                   98年度易更字第5號│
├──┬───┬──────┬────────┬──────┬────────┤
│編號│被害人│  匯款時間  │帳戶名義人及帳號│  詐騙金額  │    詐騙行為    │
├──┼───┼──────┼────────┼──────┼────────┤
│  │丁○○│95年10月19日│黃薇心，中華郵政│  8萬8,000元│佯稱中獎需匯款為│
│    │      │95年10月20日│安南郵局00000000│  5萬元     │由，致被害人陷於│
│    │      │95年10月20日│288746號        │ 17萬5,000元│錯誤，依指示匯款│
│    │      ├──────┼────────┼──────┤。              │
│    │      │95年10月23日│陳國忠，中華郵政│ 15萬元     │                │
│    │      │            │麻豆郵局00000000│            │                │
│    │      │            │468779號        │            │                │
├──┼───┼──────┼────────┼──────┼────────┤
│  │壬○○│95年11月13日│陳雅馨，復華商業│ 19萬9,300元│佯稱香港賽馬協會│
│    │      │            │銀行府城分行0688│            │公司，邀約被害人│
│    │      │            │000000000號     │            │投資，致被害人陷│
│    │      │            │                │            │於錯誤而匯款。  │
├──┼───┼──────┼────────┼──────┼────────┤
│  │戊○○│95年12月19日│李慶鴻，萬泰泰商│200萬元     │佯稱臺北市政府北│
│    │      │            │業銀行臺南分行00│            │投分局偵查詐騙集│
│    │      │            │0000000000號    │            │團警官，要求匯款│
│    │      │            │                │            │，致被害人陷於錯│
│    │      │            │                │            │誤而匯款。      │
├──┼───┼──────┼────────┼──────┼────────┤
│  │丁瑋│95年12月14日│李慶鴻，合作金庫│  2萬7,000元│佯稱銀行人員，將│
│    │      │            │銀行北臺南分行14│            │為其辦理親人遺產│
│    │      │            │00000000000號   │            │繼承，致被害人陷│
│    │      │            │                │            │於錯誤，依指示匯│
│    │      │            │                │            │款。            │
├──┼───┼──────┼────────┼──────┼────────┤
│  │子○○│95年11月15日│陳雅馨，第一銀行│  6萬5,000元│佯稱中獎需匯款方│
│    │      │            │臺南分行00000000│            │可領獎為由，致被│
│    │      │            │316號           │            │害人陷於錯誤，依│
│    │      │            │                │            │指示匯款。      │
├──┼───┼──────┼────────┼──────┼────────┤
│  │卯○○│95年10月23日│    （同上）    │  1萬9,000元│佯稱網路拍賣電腦│
│    │      │            │                │            │，要求匯款，致被│
│    │      │            │                │            │害人陷於錯誤，依│
│    │      │            │                │            │指示匯款。      │
├──┼───┼──────┼────────┼──────┼────────┤
│  │乙○○│95年11月13日│    （同上）    │  6萬5,000元│佯稱中獎需匯款方│
│    │      │            │                │            │可領獎為由，致被│
│    │      │            │                │            │害人陷於錯誤，依│
│    │      │            │                │            │指示匯款。      │
├──┼───┼──────┼────────┼──────┼────────┤
│  │林秀卿│95年11月15日│    （同上）    │  6萬5,000元│佯稱中獎需匯款方│
│    │      │            │                │            │可領獎為由，致被│
│    │      │            │                │            │害人陷於錯誤，依│
│    │      │            │                │            │指示匯款。      │
├──┼───┼──────┼────────┼──────┼────────┤
│  │庚○○│95年11月10日│黃薇心，第一銀行│  6萬3,000元│佯稱中獎105 萬元│
│    │      │            │安南分行00000000│            │，要求匯手續費方│
│    │      │            │351號           │            │可領取，致被害人│
│    │      │            │                │            │陷於錯誤，依指示│
│    │      │            │                │            │匯款。          │
├──┼───┼──────┼────────┼──────┼────────┤
│  │丙○○│95年10月30日│黃薇心，復華銀行│ 50萬元     │佯稱將低價出售BM│
│    │      │            │府城分行00000000│            │W 自用小客車，要│
│    │      │            │27310號         │            │求需先付款，致被│
│    │      │            │                │            │害人陷於錯誤，依│
│    │      │            │                │            │指示匯款。      │
├──┼───┼──────┼────────┼──────┼────────┤
│  │癸○○│95年11月9 日│黃薇心，第一銀行│  6萬3,000元│佯稱投資將開幕電│
│    │      │            │安南分行00000000│            │器公司，可獲高利│
│    │      │            │351號           │            │，致被害人陷於錯│
│    │      │            │                │            │誤，依指示匯款。│
├──┼───┼──────┼────────┼──────┼────────┤
│  │寅○○│95年11月13日│    （同上）    │  6萬3,000元│佯稱投資將開幕電│
│    │      │            │                │            │器公司，可獲高利│
│    │      │            │                │            │及參加抽獎，致被│
│    │      │            │                │            │害人陷於錯誤，依│
│    │      │            │                │            │指示匯款。      │
├──┼───┼──────┼────────┼──────┼────────┤
│  │辰○○│95年10月5 日│葉盈俊，遠東銀行│每一帳戶各匯│佯稱投資香港六合│
│    │      │            │永康分行00000000│入500萬元   │彩公司，可獲高利│
│    │      │            │077448號、華南銀│            │，致被害人陷於錯│
│    │      │            │行新市分行648200│            │誤，依指示將達方│
│    │      │            │56499 號、國泰世│            │公司款項匯入。  │
│    │      │            │華銀行臺南分行01│            │                │
│    │      │            │0000000000號    │            │                │
├──┼───┼──────┼────────┼──────┼────────┤
│  │丑○○│95年11月15日│陳清泉，彰化銀行│ 97萬元     │佯稱地檢署檢察官│
│    │      │            │延平分行00000000│            │查案，需匯款至帳│
│    │      │            │68700號         │            │戶協助調查，致被│
│    │      │            │                │            │害人陷於錯誤，依│
│    │      │            │                │            │指示將款項匯入。│
└──┴───┴──────┴────────┴──────┴────────┘
┌──────────────────────────────────────┐
│附表：                                                   98年度易更字第5號│
├──┬───┬──────┬────────┬──────┬────────┤
│編號│行為人│  提款時間  │帳戶名義人及帳號│  提款金額  │      備註      │
├──┼───┼──────┼────────┼──────┼────────┤
│  │陳清泉│95年10月20日│黃薇心，中華郵政│ 15萬元     │                │
│    │      │            │安南郵局00000000│            │                │
│    │      │            │288746號        │            │                │
├──┼───┼──────┼────────┼──────┼────────┤
│  │陳清泉│95年11月15日│陳清泉，彰化銀行│ 97萬元     │（未能實際領出）│
│    │辛○○│            │延平分行00000000│            │                │
│    │      │            │68700號         │            │                │
├──┼───┼──────┼────────┼──────┼────────┤
│  │陳雅馨│95年10月30日│陳雅馨，第一銀行│ 50萬元     │                │
│    │陳清泉│            │臺南分行00000000│            │                │
│    │辛○○│            │316號           │            │                │
├──┼───┼──────┼────────┼──────┼────────┤
│  │李慶鴻│95年12月19日│李慶鴻，萬泰泰商│200萬元     │                │
│    │ 阿雄 │            │業銀行臺南分行00│            │                │
│    │      │            │0000000000號    │            │                │
├──┼───┼──────┼────────┼──────┼────────┤
│  │葉盈俊│95年10月5 日│葉盈俊，遠東銀行│每一帳戶各提│                │
│    │陳清泉│            │永康分行00000000│領500萬元   │                │
│    │      │            │077448號、華南銀│            │                │
│    │      │            │行新市分行648200│            │                │
│    │      │            │56499 號、國泰世│            │                │
│    │      │            │華銀行臺南分行01│            │                │
│    │      │            │0000000000號    │            │                │
└──┴───┴──────┴────────┴──────┴────────┘
以上正本證明與原本無異。
如不服本判決，應於判決送達後10日內向本院提出上訴書狀（應
附繕本），並應敘述具體理由，其未敘述上訴理由者，應於上訴
期間屆滿後20日向本院內補提理由書，上訴於臺灣高等法院。
                                書記官  高文靜
中    華    民    國    98    年    12    月    30    日
附錄本判決論罪科刑法條：刑法第339條第1項
意圖為自己或第三人不法之所有，以詐術使人將本人或第三人之
物交付者，處5年以下有期徒刑、拘役或科或併科1,000以下罰金
。（罰金部分，依刑法施行法第1條之1第1項、第2項前段規定，
貨幣單位變更為新臺幣且金額提高為30倍）

司法院資訊處製作；財團法人民間司法改革基金會備份。
